最高法院刑事判決　　　　　　九十六年度台上字第一０三六號
上　訴　人　台灣高等法院台南分院檢察署檢察官
被　　　告　甲○○
上列上訴人因被告偽造有價證券案件，不服台灣高等法院台南分
院中華民國九十五年十一月二十八日第二審更審判決（九十五年
度重上更(一)字第四０六號，起訴案號：台灣台南地方法院檢察署
八十九年度偵字第一０九六五、一二０五三、一二二九九號），
提起上訴，本院判決如下：
    主  文
原判決撤銷，發回台灣高等法院台南分院。
    理  由
本件原判決認定被告甲○○基於意圖為自己不法所有之概括犯意
，於民國八十七年間擔任會首，召集如原判決附表一所示之支票
互助會，並徵得林青容（原名林麗芬）、張王富、杜順美之同意
，以彼三人名義為會員，另未徵得乙○○同意，即將彼列名為會
員，致使其他會員陷於錯誤，誤認林青容等人確有參加各該互助
會，而同意參加。又因係支票互助會，被告乃基於供行使之用，
而偽造有價證券之概括犯意，利用乙○○與其合夥經營輪胎行所
置放於公司之印鑑及專供支付貨款之支票，未經乙○○同意，違
反原受託保管之意思盜開如原判決附表五、六所示之支票。迨於
八十八年間，復承前為自己不法所有之概括犯意，向原判決附表
三編號二、四、五所示之人詐取財物；嗣又與其配偶張華興（另
經判處詐欺罪刑確定）共同基於為自己不法所有之概括犯意聯絡
，向原判決附表三編號一、三所示之人詐取財物等情，並以第一
審判決誤認被告並無偽造乙○○之支票犯行，有所未洽，因而撤
銷第一審關於被告部分之判決，改判依行為時刑法牽連犯之例，
從一重論處被告連續意圖供行使之用，而偽造有價證券罪刑，固
非無見。
惟查：（一）按除有特別規定外，已受請求之事項未予判決者，
其判決當然違背法令，刑事訴訟法第三百七十九條第十二款定有
明文。查本件檢察官起訴被告關於偽造乙○○之支票部分之犯罪
事實，係被告偽造乙○○分別設於台灣中小企業銀行台南分行帳
號三四一七五號（下稱中小企銀帳戶），及台南區中小企業銀行
中華分行帳號一一七三一號（下稱南企帳戶）之支票，並為原判
決附表一編號一互助會盜開三十一張、編號二互助會盜開二十九
張、編號三互助會盜開二十四張、編號五互助會盜開二十八張、
編號六互助會盜開二十三張支票等情（見原審上訴字卷第三０頁
背面），是合計被告偽造乙○○之支票達一百三十五張。而查原
判決僅認定被告偽造如原判決附表五、六所示之合計三十八張支
票，對於偽造乙○○之其餘九十七張支票部分，並未論處，亦未
說明何以不另論罪之理由（按原判決理由乙之三所說明不另為無
罪之諭知部分，未就此部分為論述），自有已受請求之事項未予
判決之違背法令。（二）科刑判決所認定之事實與卷證資料不符
者，即屬證據上理由矛盾，其判決當然違背法令。原判決認定被
告偽造乙○○之如原判決附表五、六所示之支票三十八張，理由
欄援引證人即被害人乙○○之證詞，及卷附帳目、支票之退票影
本等為據（見原判決第三頁倒數第八行至第四頁第六行）。然查
乙○○於第一審審理時證稱：被告盜領南企帳戶之支票（計一本
，五十張），及中小企銀帳戶第二本之後之支票（計三本，共七
十五張）等語（見第一審卷二第四一０頁第九至十二行），倘乙
○○所述屬實，則被告領用乙○○之支票計達一百二十五張。經
查１、乙○○於法務部調查局台南市調查站訊問時，即指稱：「
八十九年九月初…許鎮貴拿以我名義開出之三張八十九年八月三
十一日到期跳票，每張各新台幣五十萬元之支票三張向我索取票
款…」等語（見第一二０五三號偵查卷第一一二頁第四至五行）
。而查原判決附表六所示退票部分之支票並無上開三張支票，則
乙○○指述之上開三張支票是否亦屬被告所偽造者？自有待究明
。２、南企九十一年十月二十五日函附乙○○南企帳戶之支票交
易明細表載：自八十九年六月三十日起至同年八月十日止，提出
交換之支票計有00000000、00000000、000
00000、00000000、000000000張（見第
一審卷二第一０一至一０二頁）。查其中第一、二張已列為原判
決附表五編號三四、三三，至其餘三張是否亦屬被告所偽造者？
則尚屬不明。原審對上開於被告偽造有價證券犯罪事實有重要關
係之事項，未予調查釐清，率認被告僅偽造如原判決附表五、六
所示之三十八張支票，併有與卷證資料不符之理由矛盾及調查未
盡之違背法令。以上，或為上訴意旨所指摘，或為本院得依職權
調查之事項，應認原判決仍有撤銷發回更審之原因。至被告背信
、連續詐欺取財部分，原判決依行為時刑法，認與偽造有價證券
部分有牽連犯之裁判上一罪關係；又原判決理由乙不另為無罪之
諭知部分，基於審判不可分原則，均應併予發回。
據上論結，應依刑事訴訟法第三百九十七條、第四百零一條，判
決如主文。
中　　華　　民　　國　九十六　年　　三　　月　　一　　日
                      最高法院刑事第八庭
                          審判長法官  陳　正　庸
                                法官  賴　忠　星
                                法官  林　開　任
                                法官  林　立　華
                                法官  林　勤　純
      本件正本證明與原本無異
                                      書  記  官
中　　華　　民　　國　九十六　年　　三　　月　　六　　日
                                                z
